臺灣士林地方法院民事判決
110年度訴字第865號
原      告  蘇麗雪
訴訟代理人  陳佳鴻律師
            江孟洵律師
複  代理人  王紫倩律師
被      告  王美玲
訴訟代理人  許俊明律師
上列當事人間損害賠償事件，本院於中華民國110年10月29日言
詞辯論終結，判決如下：
    主  文
原告之訴及假執行之聲請均駁回。
訴訟費用新臺幣壹萬零玖佰元由原告負擔。
    事實及理由
壹、原告主張：
一、原告與訴外人洪素琴於民國109年9月10日簽立委託授權書，
    由原告授權洪素琴於109年9月16日以自身名義與被告簽訂不
    動產買賣契約書，向被告購買其所有坐落臺北市○○區○○段○○
    段000地號土地權利範圍1/4（下稱系爭土地），暨其上同小
    段00000建號即門牌號碼臺北市○○區○○街000巷0○0號1樓房屋
    權利範圍全部（下稱系爭房屋，與系爭土地合稱系爭房地）
    ，約定買賣價金為新臺幣（下同）1,570萬元（下稱系爭買
    賣契約），並於同日簽立增補契約。嗣原告依約給付價金，
    被告亦於109年11月5日交付系爭房屋，並於同日將系爭房地
    所有權移轉登記予原告。其後於109年12月3日因同巷7號住
    戶向原告表示排水管阻塞，原告始知系爭房屋增建部分地下
    有一座不明沉澱池（下稱系爭沉澱池），為同巷7之2、7之3
    號住戶廢水排放之後端，須定期打開維護、清淤，否則將造
    成同巷7號1樓之樓梯出口處因排水管阻塞而持續滲出廢水。
    詎被告明知上情，竟於出賣系爭房地時未主動告知洪素琴或
    原告，致原告不知情而予以購買，造成每次定期維護、清淤
    系爭沉澱池，即須破壞系爭房屋之地板裝潢，影響系爭房屋
    經營道場使用，被告依系爭買賣契約第9條第5款約定，應負
    瑕疵擔保責任。因此，原告依民法第359條及第179條、或民
    法第360條、或民法第227條第2項規定，擇一請求被告減少
    價金100萬元，並返還予原告、或賠償原告所受損害100萬元
    ，爰提起本件訴訟等語。
二、並聲明：
  ㈠被告應給付原告100萬元，及自起訴狀繕本送達之翌日起至清
    償日止，按週年利率5%計算之利息。
  ㈡願供擔保，請准宣告假執行。
貳、被告則以：
一、原告提出之不動產買賣契約書，其上「甲方連帶保證暨登記
    名義人簽署處」欄位所填載之原告姓名、年籍，及蓋用之印
    文，於契約原本並未有記載，原告自始至終均未參與訂約，
    被告否認此份契約書之形式上真正。
二、系爭買賣契約之買受人為洪素琴，被告亦係將系爭房屋交付
    洪素琴，兩造間不存在買賣契約關係，故原告依系爭買賣契
    約請求被告減少價金或賠償損害，自屬無據。
三、況且，依109年9月16日訂立之增補契約第7條約定：「本件
    買賣標的建物增建位於衛生下水道工程範圍…甲方（即洪素
    琴）知悉此問題並同意概括承受」，足見洪素琴於訂立系爭
    買賣契約時已知悉系爭房屋增建部分地下有設置系爭沉澱池
    必須定期打開清淤之事，並同意概括承受，被告自不負瑕疵
    擔保責任等語。
四、並聲明：
  ㈠原告之訴及假執行之聲請均駁回。
  ㈡如受不利之判決，願供擔保，請准宣告免為假執行。
參、得心證之理由：
一、原告所提出之不動產買賣契約書，其形式上非屬真正，原告
    不得引為證據使用，論述如下：
　㈠按私文書應提出其原本，但僅因文書之效力或解釋有爭執者
    ，得提出繕本或影本，民事訴訟法第352條第2項定有明文。
    又私文書應由舉證人證其真正，但他造於其真正無爭執者，
    不在此限，同法第357條亦有明定。次按當事人提出之私文
    書必須真正而無瑕疵者，始有訴訟法之形式的證據力，此形
    式的證據力具備後，法院就其中之記載調查其是否與系爭事
    項有關，始有實質的證據力之可言（最高法院41年台上字第
    971號判決意旨參照）。
  ㈡經查：原告所提出之不動產買賣契約書（見本院卷第24至30
    頁），係屬私文書，且為影本，被告否認其形式上真正，非
    僅對其效力或解釋有所爭執，依前揭規定，原告自應提出原
    本以供本院核對，並舉證其真正無瑕疵，惟原告已自承無法
    提出原本（見本院卷第149頁），自難認上開書證影本形式
    上係屬真正。則依前揭判決意旨，上開書證既不具形式上證
    據力，即無從審酌其實質上證據力，原告自不得引用上開書
    證作為證據使用。
二、原告依民法第359條及第179條、民法第360條、民法第227條
    第2項規定，請求被告給付100萬元及其法定遲延利息，均無
    理由，論述如下：
　㈠按當事人主張有利於己之事實者，就其事實有舉證之責任，
    民事訴訟法第277條前段定有明文。次按基於債權契約相對
    性原則，契約之效力僅及於契約當事人之間，無從拘束非契
    約當事人（最高法院109年度台上字第125號判決意旨參照）
    。再按債權債務之主體，以締結契約之當事人為準，契約成
    立生效後，因契約所生之債權債務關係即存在於該締約之當
    事人間。而締約之當事人為何人，應以締約當時之事實及其
    他一切證據資料作為判斷之標準。又所謂隱名代理，係代理
    人為法律行為時，雖未以本人名義或明示以本人名義為之，
    惟實際上有代理本人之意思，且此項意思為相對人所明知或
    可得而知者，始足當之（最高法院109年度台上字第2638號
    判決意旨參照）。
  ㈡經查：
　⒈原告主張其為系爭買賣契約之買受人之事實，為被告所否認
    ，則依前揭舉證責任分配原則，自應由原告就此有利於己之
    事實負舉證責任。
　⒉原告雖提出109年9月10日委託授權書為證（見本院卷第22頁
    ），主張伊僅係委託授權洪素琴代表伊斡旋、下訂、簽約，
    惟系爭房地仍登記為伊所有，並由伊給付價金，伊始為實際
    買受人云云。然該授權書其上並未有被告之簽名，亦無證據
    顯示洪素琴於簽訂系爭買賣契約時曾將該授權書提示予被告
    ，抑或將其受原告委任以自己名義代理簽訂契約之事告知被
    告，則被告自無從知悉上情；至於原告嗣後登記為系爭房地
    之所有權人及支付價金，乃屬原告與洪素琴間之內部約定，
    亦難據此推論被告已知悉上情，是該授權書之效力自不及於
    被告，依前揭最高法院109年度台上字第2638號判決意旨，
    即不生隱名代理之效力。因此，原告據此主張其始為系爭買
    賣契約之買受人云云，自非可採。　
　⒊又綜觀系爭買賣契約相關之不動產買賣契約書、增補契約、
    協議書、交屋稅費分算表，均係以洪素琴為買方，而與賣方
    即被告所簽訂，此有被告提出之上開書證在卷足憑（見本院
    卷第92至112頁），且原告亦不爭執上開文書均係由洪素琴
    以自己名義與被告訂立，堪認被告所辯系爭買賣契約之買受
    人為洪素琴乙節，係屬真實。
　㈢綜上所述，依原告所舉證據不足以證明其為系爭買賣契約之
    買受人，則依前揭最高法院109年度台上字第125號判決意旨
    ，基於債之相對性原則，系爭買賣契約僅對洪素琴與被告發
    生效力，原告自無權對被告主張物之瑕疵擔保及債務不履行
    責任，是其依民法第359條及第179條、民法第360條、民法
    第227條第2項規定，請求被告給付100萬元及其法定遲延利
    息，為無理由，不應准許。
三、另原告雖聲請傳喚證人杜天興、林怡菁、潘麒安，待證被告
    未告知系爭房屋有前述瑕疵（見本院卷第157頁）。惟原告
    並非系爭買賣契約之締約當事人，不得本於契約對被告主張
    任何權利，業經本院審認如前，則原告此部分聲請，即無調
    查之必要，應予駁回。
四、從而，原告依民法第359條及第179條、民法第360條、民法
    第227條第2項規定，請求被告給付100萬元，及自起訴狀繕
    本送達之翌日起至清償日止，按週年利率5%計算之利息，為
    無理由，應予駁回。而原告之訴既經駁回，其假執行之聲請
    ，亦失所依附，應併予駁回。
肆、本件事證已臻明確，兩造其餘之攻擊或防禦方法及證據，經
    本院斟酌後，認為均不足以影響本判決之結果，自無一一詳
    予論駁之必要，附此敘明。
伍、本件訴訟費用額確定為10,900元（即第一審裁判費10,900元
    ），並依民事訴訟法第78條規定，由敗訴之原告負擔。
陸、據上論結，本件原告之訴為無理由，依民事訴訟法第78條，
    判決如主文。
中    華    民    國   110    年    11    月    22    日
                  民事第二庭  法  官  蘇錦秀
以上正本係照原本作成。
如對本判決上訴，須於判決送達後20日之不變期間內，向本院提
出上訴狀。如委任律師提起上訴者，應一併繳納上訴審裁判費。
中    華    民    國   110    年    11    月    22    日
                              書記官  詹欣樺